【裁判字號】    95,簡上,7
【裁判日期】    950227
【裁判案由】    竊盜
【裁判全文】
臺灣士林地方法院刑事判決               95年度簡上字第7號
上  訴  人  臺灣士林地方法院檢察署檢察官
被      告  乙○○
                    （現另案於臺灣臺北監獄執行）
上列上訴人因竊盜案件，不服本院士林簡易庭中華民國94年7 月
28日94年度士簡字第748 號第一審刑事簡易判決（聲請簡易判決
處刑案號：臺灣士林地方法院檢察署94年度速偵字第198 號），
提起上訴，本院管轄之第二審合議庭改依通常訴訟程序審理，並
自為第一審判決如下：
    主      文
原判決撤銷。
本件免訴。
    理      由
一、本件聲請簡易判決處刑意旨略以：被告乙○○意圖為自己不
    法之所有，於民國（下同）94年7 月1 日中午11時許，在臺
    北縣三重市○○路附近，見被害人郭文翔所有交付甲○○使
    用之車牌號碼LQ9-206 號機車之鑰匙未拔起，遂以徒手之方
    式啟動將上揭機車竊走，得手後供己騎乘使用，嗣經警於94
    年7 月2 日凌晨4 時35分許，在臺北市○○區○○街160 巷
    口查獲，始悉上情。因認被告乙○○涉有刑法第320 條第1
    項竊盜罪嫌等語。
二、程序事項：
    按第一審法院得因檢察官之聲請，不經通常審判程序，逕以
    簡易判決處刑者，其所科之刑以宣告緩刑、得易科罰金之有
    期徒刑及拘役或罰金為限，此觀諸刑事訴訟法第449 條第3
    項規定自明。苟被告於法院審理後，認應諭知免訴之判決時
    ，依同法第452 條、第451 條之1 第4 項但書第3 款規定，
    即應依通常程序審判之。茲本件被告其所犯之竊盜犯行與後
    述被告於本院士林簡易庭94年度簡字第219 號刑事確定判決
    之竊盜犯行，有連續犯之裁判上一罪關係，亦即本案應為免
    訴之判決（詳如後述），揆諸首開規定，顯無逕以簡易判決
    處刑之餘地。原檢察官聲請以簡易判決處刑，容有未合，自
    應依通常程序進行審判。
三、次按案件曾經判決確定者，應諭知免訴之判決，並得不經言
    詞辯論為之，刑事訴訟法第302 條第1 款及第307 條分別定
    有明文。又案件曾經判決確定者，應為免訴之判決，係以同
    一案件，已經法院為實體上之確定判決，該被告應否受刑事
    制裁，既因前次判決而確定，不能更為其他有罪或無罪之實
    體上裁判。此項一事不再理之原則，關於實質上一罪或裁判
    上一罪，其一部事實已經判決確定者，對於構成一罪之其他
    部分，亦均有其適用（最高法院60年度台非字第77號、32年
    度上字第2578號、84年度台上字第3080號判決參照）。復按
    ，判決應宣示之，但不經言詞辯論之判決，不在此限，刑事
    訴訟法第224 條第1 項規定甚明；裁判製作裁判書者，除有
    特別規定外，應以正本送達於當事人、代理人、辯護人及其
    他受裁判之人，同法第227 條第1 項亦有明文規定。是裁判
    如經宣示者，於宣示時對外發生效力；又未經宣示、公告時
    ，則於該裁判送達於當事人、代理人、辯護人或其他受裁判
    之人時，始對外發生裁判之效力。而經宣示之判決，於最後
    審理事實法院宣示判決後始行發生之事實，既非該法院所得
    審判，即為該案判決之既判力所不及，其既判力對於時間效
    力之範圍，固應以最後審理事實法院之宣示判決日為判斷之
    標準，因而經宣示得上訴於高等法院之第一審刑事判決，如
    未據上訴，其既判力時點，固應至宣判之日。惟若第一審之
    判決，因未經言詞辯論，而未宣示及對外公告，嗣該判決送
    達後，因未上訴而確定，該判決因未經宣示及公告，應以其
    正本最先送達於當事人之時，對外發生效力，而以之為該判
    決確定既判力範圍之時點（最高法院90年度臺非字第243 號
    判決參照）。連續犯係裁判上一罪，其一部犯罪事實曾經判
    決確定者，其效力當然及於全部，若檢察官復將他部分重行
    起訴，自應為免訴之諭知。
四、本院查：
(一)本案被告乙○○意圖為自己不法之所有，於94年7 月1 日中
    午11時許，在臺北縣三重市○○路附近，見郭文翔所有交付
    甲○○使用之車牌號碼LQ9-206 號機車之鑰匙未拔起，遂以
    徒手之方式啟動將上揭機車竊走，得手後供己騎乘使用之事
    實，固據被告乙○○於警詢、偵查及本院訊問時坦承在卷，
    核與被害人甲○○指訴之情節相符，並有贓物具領保管單、
    車輛竊盜車牌失竊資料個別查詢報表各1 份及照片3 張在卷
    可憑。
(二)然被告前因另涉竊盜犯行，經臺灣士林地方法院檢察署檢察
    官以94年度速偵字第177 號聲請簡易判決處刑，嗣經本院簡
    易庭於94年6 月24日，未經言詞辯論，以94年度簡字第219
    號刑事簡易判決判處有期徒刑3 月在案；前開判決書並分別
    於94年7 月11日依法送達於檢察官及94年7 月5 日依規定寄
    存於被告戶籍所在地之台北市政府警察局社子派出所以為送
    達（本件刑事簡易判決書應於94年7 月15日發生送達效力，
    應認被告於94年7 月15日收受判決正本），嗣該案因未上訴
    而於94年7 月26日告確定等情，此經本院職權調閱94年度簡
    字第219 號刑事卷宗查核屬實，且有本院94年度簡字第219
    號刑事簡易判決影本1 紙、送達回證影本2 紙及臺灣高等法
    院被告全國前案紀錄表1 件在卷可稽。上開判決既未經言詞
    辯論，而未對外宣示或公告，並先於94年7 月11日送達檢察
    官，再於94年7 月15日送達被告，嗣並因檢察官及被告均未
    上訴而於94年7 月26日告確定，則本院自應以該簡易判決最
    先送達於當事人之時，即94年7 月11日送達檢察官之時，為
    其判決確定既判力之時點。
(三)茲本院徵諸本案被告被訴竊盜之犯行，其犯罪時間為94年7
    月1 日，上開確定判決之竊盜犯行，其犯罪時間為94年6 月
    1 日，犯罪場所同在台北縣三重市○○路，犯罪手法同係竊
    取機車，顯見本案被告被訴竊盜犯行，與前揭既判力所及之
    犯罪事實，時間緊接，手法相類，所觸犯者復係構成要件相
    同之罪名，堪認被告前後二次竊盜犯行，係出於概括犯意而
    反覆為之，為連續犯，屬裁判上之一罪，為法律上之同一案
    件；惟檢察官起訴所指之此部分竊盜犯行，既係被告在前開
    確定判決正本最先送達當事人（檢察官）前所為，揆諸前揭
    說明，自亦為前案確定判決之效力所及；從而，檢察官就前
    案確定判決效力所及之被告94年7 月1 日竊盜行為，復行向
    本院聲請簡易判決處刑，容有未洽，本應為免訴判決。
五、原審不察，未及諭知免訴之判決，遽論被告竊盜犯行，即有
    未合，公訴人上訴雖未敘及於此，惟原判決既有上開違誤之
    處，自應由本院第二審合議庭依通常程序將原判決撤銷，並
    不經言詞辯論，而逕為第一審免訴之判決。
六、本件既應諭知免訴，則臺灣士林地方法院檢察署檢察官移送
    併辦之94年度偵字第7403號案件，自應退回檢察官另行處理
    。
據上論斷，應依刑事訴訟法第452 條、第455 條之1 第1 項、第
3 項、第369 條第1 項前段、第302 條第1 款、第307 條，判決
如主文。
中    華    民    國    95    年    2     月    27    日
                    刑事第三庭審判長法  官  洪英花
                                    法  官  王沛雷
                                    法  官  汪梅芬
以上正本證明與原本無異。
如不服本判決應於送達後10日內向本院提出上訴狀。
                                    書記官  林旻弘
中    華    民    國    95    年    2     月    27    日


司法院資訊處製作；財團法人民間司法改革基金會備份。
